【裁判字號】    98,上易,8
【裁判日期】    980218
【裁判案由】    竊盜
【裁判全文】
臺灣高等法院臺中分院刑事判決           98年度上易字第8號
上  訴  人  臺灣南投地方法院檢察署檢察官
被      告  丁○○
                    （現另案於臺灣雲林監獄執行中）
上列上訴人因被告竊盜案件，不服臺灣南投地方法院97年度易字
第568號中華民國97年10月29日第一審關於被告無罪部分之判決
（起訴案號：臺灣南投地方法院檢察署97年度偵字第2421號），
本院判決如下：
    主  文
上訴駁回。
    理  由
一、公訴意旨略以：被告丁○○意圖為自己不法所有，基於竊盜
    之個別犯意，先後竊取他人財物，茲分述如下：
  (一)九十七年三月三十日八時十五分許，在嘉義縣大林鎮○○路
    ○段二一九巷三二號前，以不詳之方式，竊取被害人乙○○
    所有之車牌號碼RT-九九八二號自用小客車一部，得手後留
    供己用。
  (二)九十七年五月六日某時，在雲林縣斗六市○○○路一二號前
    ，以不詳之方式，竊取被害人丙○○所有之車牌號碼PS二-
    四三三號重型機車一部，得手後留供己用。
    因認被告丁○○涉犯刑法第三百二十條第一項之普通竊盜罪
    嫌。
二、按犯罪事實應依證據認定之，無證據不得認定犯罪事實；不
    能證明被告犯罪者，應諭知無罪之判決，刑事訴訟法第一百
    五十四條第二項及第三百零一條第一項，分別定有明文。次
    按認定不利於被告之事實，須依積極證據，苟積極證據不足
    為不利於被告事實之認定時，即應為有利於被告之認定，更
    不必有何有利之證據；又事實之認定，應憑證據，如未能發
    現相當證據，或證據不足以證明，自不能以推測或擬制之方
    法，以為裁判基礎。而刑事訴訟法上所謂認定犯罪事實之積
    極證據，係指適合於被告犯罪事實之認定之積極證據而言，
    雖不以直接證據為限，間接證據亦包括在內；然而無論直接
    或間接證據，其為訴訟上之證明，須於通常一般之人均不致
    有所懷疑，而得確信其為真實之程度者，始得據為有罪之認
    定，倘其證明尚未達到此一程度，而有合理之懷疑存在時，
    致使無從形成有罪之確信，根據「罪證有疑，利於被告」之
    證據法則，即不得遽為不利被告之認定（最高法院三十年上
    字第八一六號、二十九年上字第三一○五號、三十年上字第
    一八三一號、四十年臺上字第八六號及七十六年臺上字第四
    九八六號等判例意旨參照)。復按刑事訴訟法第一百六十一
    條已於九十一年二月八日修正公布，修正後同條第一項規定
    ：檢察官就被告犯罪事實，應負舉證責任，並指出證明之方
    法。因此，檢察官對於起訴之犯罪事實，應負提出證據及說
    服之實質舉證責任。倘其所提出之證據，不足為被告有罪之
    積極證明，或其闡明之證明方法，無從說服法官以形成被告
    有罪之心證，基於無罪推定之原則，自應為被告無罪判決之
    諭知（最高法院九十二年臺上字第一二八號判例意旨參照）
    。
三、本件公訴人認被告丁○○涉犯刑法第三百二十條第一項之普
    通竊盜罪嫌，係以：(1)被害人乙○○、丙○○於警詢時所為
    指述，及渠等各自領回前揭失竊之自用小客車、重型機車之
    贓物認領據各一份；(2)證人戊○○於警詢時所為證述，及其
    指認前揭失竊自用小客車、重型機車之照片二張，為其所憑
    之論據。
四、訊據被告丁○○矢口否認有何上開竊盜犯行，並於原審辯稱
    ：證人戊○○係為其本身脫罪，而指認係伊竊取前揭失竊之
    自用小客車、重型機車等語。
五、本院查：
  (一)被害人乙○○於警詢時陳稱：伊所有車牌號碼RT-九九八二
    號自用小客車於九十七年三月三十日八時十五分許，在嘉義
    縣大林鎮○○路○段二一九巷三二號空地前遭竊，伊於同日
    九時許報案。「（問：警方於九十七年五月二日十時許，在
    南投縣鹿谷鄉初鄉村中村巷二五號後方產業道路一．五公里
    處尋獲自用小客車一部，是否為你所失竊車輛？）答：係伊
    車子無誤」等語（見警卷第三五至三六頁）。以及被害人丙○○於警詢時陳稱：伊所有車牌號碼PS二-四三三號重型機
    車於九十七年五月六日十九時許，在雲林縣斗六市○○○路
    一二號遭竊，伊於翌日十時三十二分許報案。「（問：警方
    於九十七年五月十一日在南投縣鹿谷鄉初鄉村中村巷二五號
    前尋獲重型機車一部，是否為你所失竊車輛？）答：係伊車
    子無誤」等語（見警卷第三九至四○頁）。經核上開二名被
    害人於警詢時所為陳述，均僅提及其車輛失竊情形，並未提
    及曾看見被告丁○○如何竊取其車輛，自難僅據前揭被害人
    於警詢所為指述，及其各自領回前揭失竊之自用小客車、重
    型機車之贓物認領據各一份，而逕認前揭失竊之自用小客車
    、重型機車均係由被告丁○○所竊取。
  (二)證人戊○○於九十七年五月二十八日警詢時固證稱：伊現因
    竊盜案件遭羈押。「（問：警方因調查丁○○竊盜案件借提
    你，你是否願意協助警方調查？）答：願意」「（問：警方
    於九十七年五月二日十時許，在南投縣鹿谷鄉初鄉村中村巷
    二五號後方產業道路，亦即你遭羈押前之居住處所後方產業
    道路，尋獲車牌號碼RT-九九八二號自用小客車，該車為何
    人所竊取，你是否知道？）答：該車係丁○○所竊取並開到
    該處丟棄的」「（問：現警方提示該車相片，該車是否你所
    稱丁○○偷竊車輛？）答：是的」「（問：警方於九十七年
    五月十一日在南投縣鹿谷鄉初鄉村中村巷二五號旁，亦即你
    遭羈押前之居住處所附近，尋獲車牌號碼PS二-四三三號重
    型機車，該車為何人所竊取，你是否知道？）答：該車係丁○○騎到我住處找我，並丟棄在我住處旁邊」「（問：現警
    方提示該車相片，該車是否你所稱丁○○所騎乘車輛？）答
    ：是的」「（問：為何你要向警方提供指認該失竊之自用小
    客車、重型機車均為丁○○所偷竊？）答：因為我看見他駕
    駛、騎乘並停放在該處，我怕警方懷疑係我偷的，且我知道
    丁○○有在偷東西，我怕被他連累」「（問：你是否知道丁○○在何處偷竊車牌號碼RT-九九八二號自用小客車、PS二-
    四三三號重型機車？如何行竊？）答：我不知道」等語（見
    警卷第九六至九七頁）。然於本院審理時證稱：實際上伊未
    看見被告駕駛或騎駛上開小客車及重型機車至查獲處所，伊
    警方在伊叔公住處查獲上開失竊車輛，伊為避免警察找麻煩
    ，在警方提示被告之相片時，才故為不實之供述，伊於警詢
    所供不實等語。與前開警詢內容前後兩歧。
  (三)證人戊○○之證詞前後兩歧，是否可信已有疑問，且上開證
    人戊○○於警詢所為證述內容，僅提及其曾看見被告丁○○
    駕駛前揭失竊之自用小客車、重型機車至警方尋獲地點放置
    ，並未提及曾看見被告丁○○如何竊取該等車輛，則上開證
    述關於前揭失竊之自用小客車及重型機車均為被告丁○○所
    偷竊一節，顯係該名證人之個人意見或推測之詞，即非可採
    。又上開證人戊○○於警詢所為證述內容，固然提及曾看見
    被告丁○○駕駛前揭失竊之自用小客車、重型機車至警方尋
    獲地點放置，然該名證人於警詢已坦承警方尋獲地點係在其
    遭羈押前之居住處附近，因害怕警方懷疑係其竊取該等車輛
    ，故而指認被告丁○○竊取之，則上開證人於警詢時，其心
    理上顯然認為其就該等車輛究由何人竊取，具有相當利害關
    係，自難僅據其證述曾看見被告丁○○駕駛前揭失竊之自用
    小客車、重型機車至警方尋獲地點放置，及其指認前揭失竊
    自用小客車、重型機車之照片二張，即逕行推論前揭失竊之
    自用小客車、重型機車均係由被告丁○○所竊取。
六、綜上所述，本件公訴人所憑之證據，無論直接或間接證據，
    均尚未達於一般之人均可得確信，而無合理之懷疑存在之程
    度，本院亦查無其他確切証據，足以証明被告確應負此部分
    罪責，被告之犯行尚屬不能証明。原審以不能證明被告此部
    分犯罪，而依刑事訴訟法第301條第1項規定，諭知無罪之判
    決，經核認事用法，並無不合，檢察官上訴意旨認應就被告
    予以論罪科刑，而指摘原判決不當，經查為無理由，應予駁
    回。
七、據上論斷，應依刑事訴訟法第368條，判決如主文。
本案經檢察官甲○○到庭執行職務。
中    華    民    國    98    年    2    月    18     日
            刑事第四庭    審判長法  官  洪   耀   宗
                                法  官  蔡 王 金  全
                                法  官  劉   登   俊
以上正本證明與原本無異。
不得上訴。
                                書記官  粘   銘   環
中    華    民    國    98    年    2     月    18    日


司法院資訊處製作；財團法人民間司法改革基金會備份。
